臺灣桃園地方法院刑事判決　　　　　　　　　　　　　九十三年度交訴字第八六號
　　公　訴　人　台灣桃園地方法院檢察署檢察官
　　被　　　告　乙○○
右列被告因業務過失致死等案件，經檢察官提起公訴（九十三年度偵字第四三一一號
　），本院判決如左：
    主  文
乙○○從事業務之人，因業務上之過失致人於死，處有期徒刑壹年貳月；又駕駛動力
交通工具肇事，致人死亡而逃逸，處有期徒刑玖月。應執行有期徒刑壹年拾月。緩刑
肆年。
    事  實
一、乙○○係從事洗衣店之工作，以駕駛小貨車收取客戶送洗衣物為其附隨業務，為
　　從事駕駛業務之人，於民國九十三年一月十六日晚間，駕駛車牌Ｒ二｜○一七一
　　號自用小貨車，沿桃園縣平鎮市○○路往延平路方向行駛，於當日十九時四十分
　　許，行經環南路與復旦路口時，適有吳阿水徒步行走該路口之行人穿越道橫越環
　　南路，乙○○原應注意汽車行近行人穿越道前，應減速慢行，遇有行人穿越時，
　　無論有無交通警察指揮或號誌指示，均應暫停讓行人優先通過，且應注意車前狀
　　況，隨時採取必要之安全措施，以避免危險發生，而依當時情形，並無不能注意
　　之情事，竟疏未注意及此，貿然通過該路，其所駕駛小貨車車頭直接撞及吳阿水
　　，致吳阿水受有頭部外傷、左胸部肋骨多支骨折、左膝部骨折、左手背部及左外
　　踝部擦傷等傷害，乙○○駕車肇事後，僅下車看一下後，竟未為任何救護行為或
　　報警處理，反而駕車逃離現場，嗣吳阿水經送醫急救，仍因頭部外傷、顱內出血
    ，於到院前即不治死亡，嗣因目擊者李萬有記下肇事車輛之車號，經到場處理員
    警循線追查而悉上情。
二、案經台灣桃園地方法院檢察署檢察官據報相驗由吳阿水之子甲○○告訴後偵查起
    訴。
    理  由
一、右開駕車過失致人於死、肇事後逃逸等事實，業據被告於警詢、偵訊及本院審理
    時坦承不諱，經查：
  (一)被告前揭自白，核與當時在場目睹事故發生經過之路人即證人李萬有之警詢證述
    ，及指證該部自小客車顏色、車牌Ｒ二｜○一七一號之情節相符，復有桃園縣政
    府消防局救護紀錄表、重大交通事故紀錄（通報）單、道路交通事故當事人登記
    聯單、桃園縣政府警察局大園分局處理相驗案件初步調查報告暨報驗書、道路交
    通事故調查報告表(一)、(二)各一件、事故現場及車損照片二十張、勘查現場照片四
    張附卷可稽。且查被害人吳阿水係因本件車禍受傷死亡，亦經臺灣桃園地方法院
    檢察署檢察官督同檢驗員相驗屬實，製有相驗筆錄、相驗屍體證明書、驗斷書在
    卷可憑。
  (二)按汽車行駛時，駕駛人應注意車前狀況，並隨時採取必要之安全措施；汽車行近
    行人穿越道前，應減速慢行，遇有行人穿越時，無論有無交通警察指揮或號誌指
　　示，均應暫停讓行人優先通過，道路交通安全規則第九十四條第三項、第一百零
  　三條前段訂有明文，被告駕車行近該路口人行穿越道前，自應注意上述道路交通
    安全規定，而依附卷之交通事故調查報告表所載，當時天候雨、夜間無照明、柏
    油路面、路面濕潤無缺陷、無障礙物、視距良好等情狀，並無不能注意情事，其
    竟疏未注意而肇事，導致被害人吳阿水死亡，顯有過失。
  (三)再如前開檢察官相驗結果，被害人吳阿水確因本件車禍，導致頭部外傷、顱內出
    血致死，有相驗屍體證明書、驗斷書可參；另經檢察官指揮平鎮分局員警經被告
    同意後，勘查現場採證該部Ｒ二｜○一七一號自小貨車，發現該車之車前擋風玻
    璃嚴重龜裂，且於玻璃上發現有毛髮及疑似生理皮削，經送鑑驗結果，該生理皮
    屑與死者吳阿水ＤＮＡ｜ＳＴＲ型別相符，有平鎮分局現場勘查採證申請暨被害
    人同意單、刑案現場勘查紀錄表、勘查報告及現場勘查車輛照片八張足資佐證，
    並有內政部警政署刑事警察局九十三年四月五日刑醫字第０九三００二六四九二
    號鑑驗書一紙在卷足憑；又自勘查照片顯示：該部自小客車前右前側雨刷已不在
    車上（九十三年度偵字第四三一一號卷第十八頁第五張照片），核與事故發生現
    場照片顯示：雨刷掉於地上、擋風玻璃右前側雨刷已不在車上之現況相符（九十
    三年度相字第一八二號卷第二十七頁第九張、第三０頁第十六張參照），足見，
    被告於肇事當時確因駕車正面撞擊死者吳阿水，導致其車前擋風玻璃右前側雨刷
    摩擦掉落於地，事實已臻明確，則被告上開過失行為，與被害人之死亡結果間，
    具有相當因果關係。
  (四)被告雖就其開車送衣服之附隨業務一節，辯稱伊並非以駕車為業，當天是開車去
    保養，平常都是伊弟弟開車，伊在洗車店洗衣，衣服都是客人自己來拿等語。惟
    被告於檢察官相驗時供稱：伊開洗衣店，是開車送貨，將衣服送予客戶等語（前
    揭相字卷第三五頁參照）；被告雖嗣於檢察官偵訊及本院審理時否認開車送貨予
    客戶，改辯稱如前述，前後已有矛盾；且被告於事故發生後之次日（九十三年一
    月十七日）於偵訊中所為供述，距事故發生時日（同年一月十六日十九時四十分
    ）所生情節，印象應較為深刻、清晰，顯為可信；況，除客戶住居附近可自行送
    、取衣物者外，一般洗衣店業者多以小客、貨車運載（收、送）客戶委洗衣物，
    恆屬社會通識，被告所辯均由客戶自行至店內送洗、收取云云，尚難採信。
  (五)本件被告前揭自白，核與卷內積極證據相符，洵堪採信。是本件乙○○確有過失
    致人於死、肇事致人死亡而逃逸之行為，事證明確，犯行堪以認定，應予依法論
    科。
二、按刑法上所謂業務，係以事實上執行業務者為標準，即指個人基於其社會地位，
    以反覆執行同種類之行為為目的之社會活動而言；故一人不以一種業務為限，如
    一人同時兼有二種或二種以上之業務，而在某一種業務上有致人於死之行為，即
    應負其業務上致人於死之罪責；且所謂業務者，其主要業務固不待論，即為完成
    主要所附隨之準備工作與輔助事務，亦應包括在內；汽車駕駛人之駕駛工作，乃
    隨時可致他人生命於危險之行為，並係具有將該行為繼續反覆行使之地位之人，
    因此應有經常注意避免他人於危險之特別注意義務。被告所駕駛該自用小貨車，
    係以之為收、送客戶所委洗衣物所用，其本人並以洗衣為業，故其駕駛該車本屬
    其社會活動之一，在社會上有其特殊之屬性（地位），其本於此項屬性（地位）
    而駕車，自屬基於社會生活上之地位而反覆執行事務，因此，在此地位之駕車，
    不問其目的為何，均應認其係業務之範圍（最高法院二十九年上字第三三六四號
    、四十三年台上字第八二六號、六十九年台上字第四０四七號、七十一年台上字
    第一五五０號、七十五年台上字第一六八五號判例參照）。次按，汽車行近行人
    穿越道前，應減速慢行，遇有行人穿越時，無論有無交通警察指揮或號誌指示，
    均應暫停讓行人先行通過，此乃道路交通安全規則，為維護行人安全所規定之保
    護措施。汽車駕駛人，不依前揭規定讓行人優先通行，因而致人受傷或死亡，應
    負刑事責任者，並於道路交通管理處罰條例第八十六條第一項規定，加重其刑，
    用以促使汽車駕駛人提高警覺，注意行人安全。無論因故意或過失，違反注意義
    務，未暫停讓行人先行通過，因而致人傷亡者，均有上開加重其刑之適用（最高
    法院八十八年台上字第六九六號判例參照）。本件被告係從事洗衣店之工作，以
    駕駛自小貨車收送客戶送洗衣物為其附隨業務，為從事駕駛業務之人，於駕車送
    貨予客戶途中因過失致人於死，應認係基於業務上過失，是依前揭道路交通管理
    處罰條例規定，併應加重其刑。
三、核被告乙○○所為，係犯刑法第二百七十六條第二項之業務過失致人於死罪、第
    一百八十五條之四之肇事逃逸罪。其所犯上開二罪間，罪名不同，行為互殊，應
    予分論併罰。又被告為汽車駕駛人，行經行人穿越道不依規定讓行人優先通行，
    因而致人死亡，依法應負刑事責任，依道路交通管理處罰條例第八十六條第一項
    規定，應予加重其刑。爰審酌被告因業務上過失肇事，肇事後未立即將傷者送醫
    ，任其傷重橫躺在路，延誤送醫救治時程，致被害人死亡，反加速逃逸，過失程
    度及惡性均屬嚴重，暨其犯罪之動機、目的、手段，犯罪時所受之刺激及其品行
    、生活狀況、智識程度為高職畢業、犯罪所生之損害，及犯罪後雖坦承犯行，卻
    否認業務上過失，惟已與被害人家屬達成和解，有桃園縣平鎮市調解委員會調解
    筆錄影本一紙在卷可參等一切情狀，分別量處如主文所示之刑，並依法定其應執
    行刑，以資懲儆。末查被告前未曾受任何有期徒刑以上刑之宣告，此有臺灣桃園
    地方法院檢察署刑案資料查註紀錄表、台灣高等法院被告全國前案紀錄表各一紙
    附卷可憑，其經此教訓，自當知所惕勉而無再犯之虞，本院認上開有期徒刑之宣
    告，以暫不執行為適當，併依法諭知緩刑四年，以勵自新。
四、據上論斷，應依刑事訴訟法第二百九十九條第一項前段，刑法第一百八十五條之
    四、第二百七十六條第二項、第五十一條第五款、第七十四條第一款，道路交通
    管理處罰條例第八十六條第一項，罰金罰鍰提高標準條例第一條前段，判決如主
    文。
本案經檢察官張啟聰到庭執行職務。
中　　　華　　　民　　　國　　九十三　　年　　 十一　　　月　　 九  　　日
                                 臺灣桃園地方法院刑事第四庭
                                 審判長法  官  陳  世  宗
                                       法  官  尹　　　良
                                       法  官  李  昆  南
右正本證明與原本無異。
如不服本判決，應於送達後十日內，以書狀敘明理由，向本院提出上訴狀（應附繕本
）。
                                       書記官  郭  中  明
中　　　華　　　民　　　國　　九十三　　年　　　十一　　月　　九　　    日
附本案論罪科刑法條：
刑法第二百七十六條第二項
從事業務之人，因業務上之過失犯前項之罪者，處五年以下有期徒刑或拘役，得併科
三千元以下罰金。
刑法第一百八十五條之四
駕駛動力交通工具肇事，致人死傷而逃逸者，處六月以上五年以下有期徒刑。
道路交通管理處罰條例第八十六條第一項
汽車駕駛人，無駕駛執照駕車、酒醉駕車、吸食毒品或迷幻藥駕車、行駛人行道或行
經行人穿越道不依規定讓行人優先通行，因而致人受傷或死亡，依法應負刑事責任者
，加重其刑至二分之一。
